臺灣板橋地方法院刑事裁定　　　　　　94年度交聲字第2123號
原處分機關　交通部公路總局臺北區監理所蘆洲監理站
異　議　人　甲○○
即受處分人
上列受處分人因違反道路交通管理處罰條例案件，對於交通部公
路總局臺北區監理所蘆洲監理站於中華民國94年10月5 日以北監
蘆字第裁46-C00000000號違反道路交通管理事件裁決書所為之裁
決處分（原舉發案號：臺北縣政府警察局北縣警交字第C0000000
0 號）不服，聲明異議，本院裁定如下：
    主  文
異議駁回。
    理  由
一、原處分意旨略以：異議人即受處分人甲○○未考領重型機車
    駕照，於民國94年6 月18日17時09分許，騎乘車號F52-402
    號重型機車，在省道台二線38公里處經警攔停當場舉發，經
    原處分機關依道路交通管理處罰條例第21條第1 項第1 款之
    規定認逾越應到案期限30日以上，逕行裁處罰鍰新台幣（下
    同）9,600 元，並限於94年11月5 日前繳納，逾期不繳納，
    自94年11月5 日起加倍罰鍰為19,200元，加倍罰鍰於94年11
    月19日前繳納，逾期仍不繳納，依法移送強制執行。
二、本件異議意旨則以：異議人於94年6 月18日騎機車被警攔查
    ，因當時未領有駕照，一時不知如何是好，故未簽收罰單，
    事後幾個月也沒有收到罰單，後來收到裁決書時已經逾期，
    又被加倍罰鍰，現異議人願繳納最低額罰鍰6,000 元，特對
    額外加倍罰鍰不服聲明異議云云。
三、按汽車（包括機器腳踏車）駕駛人，有未領有駕駛執照駕車
    者，處6,000 元以上12,000以下罰鍰，並當場禁止其駕駛及
    扣留其車輛牌照，道路交通管理處罰條例第21條第1 項第1
    款定有明文。又依違反道路交通管理事件統一裁罰基準表之
    規定，違反道路交通管理處罰條例第21條第1 項第1 款，逾
    越應到案期限30日以上繳納罰鍰或逕行裁決處罰者，處罰鍰
    9,600 元。次按行為人有違反道路交通管理處罰條例之情形
    者，應填製舉發違反道路交通管理事件通知單，當場舉發者
    ，應將該通知單填記後交付該行為人簽名或蓋章收受之，拒
    絕簽章者，並記明其事由，視為已收受，此觀之違反道路交
    通管理事件統一裁罰基準及處理細則第11條第1 項第1 款之
    規定甚明。
四、經查，本件異議人於上開時地因未領有駕駛執照騎乘重型機
    車，經台北縣政府警察局金山分局員警當場舉發，並當場填
    製舉發通知單交付行為人即本件異議人簽收，經異議人拒簽
    ，由警員戴仁致於舉發通知單收受通知聯者簽章欄記明「拒
    簽」等語乙節，有該局C00000000 號舉發通知單影本1 紙在
    卷可查，並為異議人所自承。上開舉發通知單既係經異議人
    拒絕簽章，且由舉發員警記明拒絕簽章事由，揆諸前揭規定
    ，視為受處分人已收受上開舉發通知單，警察機關自毋庸另
    行送達舉發通知單予受處分人至明。再者，由道路交通管理
    事件統一裁罰基準及處理細則第11條第1 項第1 款之規定意
    旨觀之，舉發員警既已於填記舉發通知單內各欄位後，將該
    通知單交付受處分人簽名或蓋章收受，則受處分人已處於隨
    時可得收受該通知單之狀態，受處分人竟拒絕收受，自應承
    受其怠於收受舉發通知單之不利益，故立法明訂此種情況仍
    生送達之效力，是異議人自不能以未收到舉發通知單為由執
    為抗辯。況異議人於違規當日即已得悉其違規事實，衡諸常
    情，自應主動向監理單位查詢其應到案處所及罰鍰金額，竟
    心存僥倖怠於自動繳納罰鍰或到案聽候裁決，而致逾越應到
    案日期即94年7 月3 日達30日以上，是原處分機關依前揭違
    反道路交通管理事件統一裁罰基準表之規定，逕予裁處罰鍰
    9,600 元，於法並無不合。至原處分有關加倍罰鍰部分，乃
    本件異議人因無駕駛執照可資易處吊扣，依道路交通管理處
    罰條例第65條第2 項之規定，自得就原處分之罰鍰加倍處罰
    ，於法亦屬有據。是本件異議人所為撤銷原處分，改依最低
    額罰鍰裁處之聲明，並無理由，應予駁回。
五、末按受處分人，不服第8 條主管機關所為之處罰，得於接到
    裁決書之翌日起20日內，向管轄地方法院聲明異議；又交通
    法庭認聲明異議不合法律上之程式或其異議權已經喪失者，
    應以裁定駁回之，道路交通管理處罰條例第87條第1 項、道
    路交通案件處理辦法第18條前段分別定有明文。故受處分人
    自應於上開規定之期間內向法院聲明異議，倘受處分人逾期
    異議，即於法不合，法院自應裁定駁回。經查，本件異議人
    於94年10月7 日由本人收受原處分機關之裁決書，此觀之卷
    附送達證書1 紙即知，本件既已合法送達，異議人本應於94
    年10月27日前聲明異議，竟遲至94年11月4 日始向原處分機
    關對上開裁決表示不服之意旨，已逾20日之法定不變期間，
    揆諸首揭法律規定，本件異議人之聲明異議，於法亦有未合
    ，應予裁定駁回。
據上論斷，應依道路交通管理處罰條例第87條第2 項，道路交通
案件處理辦法第18條前段、第19條，裁定如主文。
中　　華　　民　　國　　94　　年　　12　　月　　21　　日
                  刑事第十五庭  法　官  汪怡君
上列正本證明與原本無異。
如不服本裁定，應於裁定送達後五日內向本院提出抗告狀。
                                書記官  李郁禎
中　　華　　民　　國　　94　　年　　12　　月　　23　　日
